【裁判字號】    99,聲,1000
【裁判日期】    991025
【裁判案由】    聲請沒收保證金
【裁判全文】
臺灣新竹地方法院刑事裁定              99年度聲字第1000號
聲 請 人  臺灣新竹地方法院檢察署檢察官
具 保 人  甲○○ 原名許彥.
被    告
即受刑人  乙○○
上列具保人因被告即受刑人違反毒品危害防制條例案件，經檢察
官聲請沒入保證金（99年度執聲沒法字第74號），本院裁定如下
：
    主  文
甲○○繳納之保證金新臺幣壹萬元，沒入之。
    理  由
一、聲請意旨略以：上列具保人甲○○（下稱具保人，原姓名許
    彥琦，於民國98年9 月2 日改名）因被告即受刑人乙○○（
    下稱被告）違反毒品危害防制條例案件，經依聲請人指定之
    保證金額新臺幣（下同）1 萬元，出具現金保證後，將被告
    釋放，茲因該被告逃匿〔本院按：被告係於執行時逃匿，其
    執行案號為臺灣新竹地方法院檢察署98年度執字第2232號〕
    ，爰依刑事訴訟法第118 條之規定，聲請裁定沒入具保人繳
    納之保證金（刑保字第97000703號）等語。
二、按受死刑、徒刑或拘役之諭知，而未經羈押者，檢察官於執
    行時，應傳喚之，傳喚不到者，應行拘提；又具保之被告逃
    匿者，應命具保人繳納指定之保證金額，並沒入之。不繳納
    者，強制執行。保證金已繳納者，沒入之，刑事訴訟法第46
    9 條第1 項、第118 條第1 項、第121 條第1 項分別定有明
    文。又沒入具保人繳納之保證金，應先通知具保人帶同或通
    知被告到案執行，且以被告於具保停止羈押後故意逃匿為要
    件（最高法院91年度臺非字第159 號判決意旨可參）。故而
    ，具保停止羈押之被告經依法傳拘未獲，而於為裁定沒入前
    ，先行通知具保人限期命將被告送案，於無效果時，再為沒
    入之裁定，如此可確認具保人亦不知被告行蹤，將使具保人
    對於沒入保證金之裁定更加信服（司法院70年10月28日(70)
    廳刑一字第1104號函意旨可參）。是應受執行之被告經合法
    傳喚、拘提，無正當理由拒不到案執行，且經合法通知具保
    人限期命通知或帶同被告到案執行，亦無效果時，即得據以
    認定被告確已逃匿，而依上揭規定沒入具保人繳納之保證金
    。
三、經查：
  (一)本件被告設籍於「臺北市○○區○○路227 號2 樓」，有其
    個人戶籍資料查詢結果在卷可查（本院卷第47頁），足悉前
    址為被告之住所地無訛，又依本院97年度易字第807 號判決
    所載被告住居所地址尚有「新竹縣竹東鎮○○路290 巷35號
    」及「桃園縣楊梅鎮○○○路800 巷183 弄43號」二址，此
    亦有該判決附卷可考（本院卷第4 頁）。而聲請人通知被告
    到署執行之傳票，經向被告前述住居所地址之「新竹縣竹東
    鎮○○路290 巷35號」及「新竹縣竹東鎮○○街89號（竹東
    鎮戶政事務所）」等2 處所為郵務送達結果，並囑託臺灣臺
    北地方法院檢察署及臺灣桃園地方法院檢察署代為執行，經
    向被告前述住所地址之「臺北市○○區○○路227 號2 樓」
    及「桃園縣楊梅鎮○○○路800 巷183 弄43號」所為郵務送
    達結果，均因未獲會晤應受送達之被告本人，亦無得受領文
    書之同居人或受僱人，而分別於98年7 月17日、同年月16日
    、同年8 月20日及同年月24日將上開執行傳票各寄存於該4
    址所轄之新竹縣政府警察局竹東分局下公館派出所及竹東派
    出所、臺北市政府警察局信義分局吳興街派出所、桃園縣政
    府警察局楊梅分局上湖派出所以為送達，嗣雖均經10日即分
    別同年月27日、26日、8 月30日、9 月3 日生效。惟被告受
    前開通知後並未遵期報到執行，聲請人、臺灣臺北地方法院
    檢察署、臺灣桃園地方法院檢察署乃於98年8 月5 日、5 日
    、9 月8 日及16日，就前述被告之住所地、居所地等4 址為
    拘提程序，俱未拘獲，有該執行傳票送達證書、拘票暨拘提
    報告書在卷足據（本院卷第16、17、20、22、23、26至28、
    31、32、34、35頁）。
  (二)而本件具保人原於收受刑事保證金通知及刑事保證金收據所
    載住居所地址為「桃園縣中壢市○○○街11巷4 號2 樓」之
    址，此有該通知及收據附卷可考（本院卷第8 、9 頁），聲
    請人乃於98年12月1 日發函通知具保人應依同年月21日10時
    之指定期日通知或帶同被告到案接受執行，經向該址為郵務
    送達所為結果，因未獲會晤應受送達之被告本人，亦無得受
    領文書之同居人或受僱人，而於同年月7 日將上開通知函文
    寄存於該址所轄之桃園縣政府警察局中壢分局興國派出所，
    有該通知函及送達證書報告書在卷可稽（本院卷第36、37頁
    ）。嗣查知具保人設籍於「桃園縣龜山鄉山頂村宏德新村2
    號」，亦有其個人戶籍資料查詢結果在卷可查（本院卷第48
    頁），足悉該址為被告最新之住所地無訛，然聲請人再於99
    年5 月17日發函通知具保人應依同年7 月7 日10時之指定期
    日通知或帶同被告到案接受執行，經向該址為郵務送達結果
    ，由郵務人員註記「應送達處所查無此人」事由後予以退回
    ，嗣經聲請人於99年5 月17日函請具保人上述住所地所轄之
    桃園縣龜山鄉公所為公示送達，同年月21日經該所將前開通
    知書張貼於公告欄而公告之，依刑事訴訟法第60條第2 項規
    定，自最後公告之日起經30日於99年6 月17日發生效力，並
    有該通知函、送達證書訴訟及桃園縣龜山鄉公所99年5 月21
    日函文在卷為證（本院卷第38、39、41頁）。按公示送達，
    應由法院書記官保管應送達之文書，而於法院之牌示處黏貼
    公告，曉示應受送達人，應隨時向其領取，法院並應命將文
    書之繕本或節本登載於公報或新聞紙，或用其他方法通知或
    公告，兩者必須兼備，苟缺其一，即不生公示送達之效力（
    最高法院75年度台抗字第183 號判例意旨參照），而所謂其
    他方法，法律上並無限制，例如於鄉鎮公所公告處公告亦可
    ，是本件對具保人上開住處所為之公示送達業已合法生效。
    又被告目前未在監在押，亦有本院調閱之臺灣高等法院在監
    在押紀錄表及出入監紀錄表附卷可按（本院卷第49、58頁）
    。並揆以前揭傳拘無著之事實，是被告逃匿之事實，堪以認
    定，揆諸前揭規定，自應將具保人原繳納之上開保證金沒入
    。
  (三)又雖具保人嗣後於99年7 月8 日入監於臺灣桃園監獄服刑，
    有臺灣高等法院在監在押紀錄表及前案紀錄表附卷可憑（本
    院卷第50至57頁），然上開送達既屬適法，且被告確有逃匿
    之事實，聲請人聲請沒入具保人原繳納之保證金，核無不合
    ，應予准許。另具保人原姓名為許彥琦，於98年9 月2 日改
    名為甲○○，此有其個人戶籍資料查詢結果附卷可稽（本院
    卷第48頁），附此敘明。
據上論斷、依刑事訴訟法第118 條第1 項、第121 條第1 項，裁
定如主文。
中    華    民    國    99    年    10    月    25    日
                  刑事第六庭    法  官  林建鼎
以上正本證明與原本無異
如不服本裁定，應於送達後5 日內向本院提出抗告狀（需附繕本
）。
中    華    民    國    99    年    10    月    25    日
                                書記官  黃伊婕

司法院資訊處製作；財團法人民間司法改革基金會備份。
